臺灣高等法院花蓮分院刑事判決　　　　　96年度上易字第25號
上　訴　人
即　被　告　丙○○
　　　　　　　　　　（現於高雄監獄執行中）
選任辯護人　林長振律師
上列上訴人因竊盜案件，不服中華民國96年1月4日臺灣臺東地方
法院95年度易字第204號第一審判決（起訴案號：臺灣臺東地方
法院檢察署95年度偵字第1692號），提起上訴，本院判決如下：
    主  文
原判決撤銷。
丙○○攜帶兇器竊盜，處有期徒刑捌月，減為有期徒刑肆月，如
易科罰金以新台幣玖佰元折算壹日。扣案鐮刀壹把沒收。
    事實及理由
一、本案經本院審理結果，認第一審以上訴人即被告犯刑法第32
    1條第3款攜帶兇器竊盜罪，判處有期徒刑八月，扣案鐮刀壹
    把沒收，除未及減刑外，認事用法並無不當，並引用第一審
    判決書記載之事實、證據（除乙○○○警詢陳述外）及理由
    （如附件）。
二、被告上訴意旨：該55顆椰子不是伊偷的，是看到別人偷後未
    拿走，始搬到車上云云。其辯護人辯稱：證人乙○○○於警
    詢、偵查中之證言無證據能力；被告僅是收受贓物而已。
三、查證人乙○○○於警詢所述與其在原審之證述內容大致相符
    ，依刑事訴訟法第159條之2反面解釋，其警詢之證言無證據
    能力。惟其於偵查中向檢察官之陳述與原審相同，並無不可
    信之情況，依刑事訴訟法第159條之1第2項之規定有證據能
    力，辯護人指稱乙○○○於偵查中之證言無證據能力，並無
    可採。又被告以自備之鐮刀竊取乙○○○種植之椰子55顆之
    事實，原判決已於理由欄詳細說明其所憑之證據及理由，被
    告及辯護人上訴否認竊盜犯罪，為無理由。
四、被告所犯刑法第321條第3款之罪經原審判處有期徒刑8月，
    其犯罪時間在民國96年4月24日以前，合於中華民國罪犯減
    刑條例（下稱減刑條例）第3條第1項第15款之減刑要件，爰
    減刑如主文所示，並依修正前刑法第41條第1項諭知易科罰
    金（刑法第41條第1項易科罰金之折算標準業於95年7月1日
    修正公布施行，修正前以銀元300元即新台幣900元折算1日
    ，修正後以新台幣1000、2000、3000元折算1日，經比較後
    ，以修正前之規定，對被告較為有利）。原審予以論科，固
    非無見，惟未及依減刑條例減刑，被告上訴固無理由，惟原
    審判決既有可議，應予撤銷改判。
據上論結，應依刑事訴訟法第369條第1項前段、第373條、第364
條、第299條第1項前段、刑法第2條第1項前段、第321條第1項第
3款、第38條第1項第2款，修正前刑法第41條1項，罰金罰鍰提高
標準條例第1項前段、修正前罰金罰鍰提高標準條例第2項，現行
法規所定貨幣單位折算新台幣條例第2條，中華民國罪犯減刑條
例第3條第1項第15款、第7條，判決如主文。
本案經檢察官甲○○到庭執行職務。
中　　華　　民　　國　　96　　年　　7 　　月　　31　　日
                  審判長法  官  何方興
                        法  官  王紋瑩
                        法  官  林鳳珠
以上正本證明與原本無異。
本件不得上訴。
                        書記官  陳有信
中　　華　　民　　國　　96　　年　　7 　　月　　31　　日
附錄：本案論罪科刑法條全文
中華民國刑法第321條
犯竊盜罪而有左列情形之一者，處6月以上、5年以下有期徒刑：
一  於夜間侵入住宅或有人居住之建築物、船艦或隱匿其內而犯
    之者。
二  毀越門扇、牆垣或其他安全設備而犯之者。
三  攜帶兇器而犯之者。
四  結夥三人以上而犯之者。
五  乘火災、水災或其他災害之際而犯之者。
六  在車站或埠頭而犯之者。
前項之未遂犯罰之。
附件
臺灣臺東地方法院刑事判決　　　　　　　 95年度易字第204號
公　訴　人　臺灣臺東地方法院檢察署檢察官
被　　　告　丙○○　男　40歲（民國○○年○月○○日生）
　　　　　　　　　　身分證統一編號：Ｚ000000000號
　　　　　　　　　　住臺東縣長濱鄉三間村19鄰南溪41號
選任辯護人　蕭芳芳律師
上列被告因竊盜案件，經檢察官提起公訴（95年度偵字第1692號
），本院判決如下：
    主  文
丙○○攜帶兇器竊盜，處有期徒刑捌月。扣案鐮刀壹把沒收。
    事  實
一、丙○○意圖為自己不法之所有，於民國95年6月28日上午6時
    許，駕駛農用搬運車並攜帶其所有客觀上對人之生命、身體
    安全構成威脅，具有危險性足為兇器使用之鐮刀1把，進入
    乙○○○所承租位在臺東縣長濱鄉○○段三間小段602地號
    土地內，將上開鐮刀以橡皮筋綁在竹竿上，持以割砍乙○○
    ○在該地所種植之椰子共55顆得手後，將所竊得之椰子分裝
    成4袋，搬運至上開搬運車上據為己有，嗣於同日上午8時30
    分許，丙○○欲駕駛上開搬運車離開時，為乙○○○發現而
    報警處理，為警於搬運車上查獲椰子55顆並扣得鐮刀1把，
    始查知上情。
二、案經臺東縣警察局成功分局報告臺灣臺東地方法院檢察署檢
    察官偵查起訴。
    理  由
壹、程序方面
一、按被告以外之人於審判外之言詞或書面陳述，除法律有規定
    者外，不得作為證據。又被告以外之人於審判外之陳述，經
    當事人於審判程序同意作為證據，法院審酌該言詞陳述或書
    面陳述作成時之情況，認為適當者，亦得為證據。當事人、
    代理人或辯護人於法院調查證據時，知有第159條第1項不得
    為證據之情形，而未於言詞辯論終結前聲明異議者，視為有
    前項之同意，刑事訴訟法第159條第1項及第159條之5分別定
    有明文。查被告丙○○對於證人乙○○○於警詢、偵查中之
    陳述，在本院準備程序及審理中，就證據能力一節均表示無
    意見（見本院卷第26頁、第63頁），且未於本案言語辯論終
    結前聲明異議，本院審酌證人乙○○○於警詢、偵查中之陳
    述係其親身經歷之事實所為者，依其陳述作成時之情況，並
    不無適當之情形，且在製作筆錄之際精神狀況良好，製作過
    程亦無強暴、脅迫等不法情事，筆錄製作完成後，尚提示筆
    錄供證人閱覽後始予簽名等情，已足徵證人陳述係出於自由
    意識下之陳述，自均得為證據，先予敘明。
貳、實體方面
一、訊據被告固坦承將被害人乙○○○所種植之椰子55顆搬運至
    其所駕駛之農用搬運車上，欲返回家中供己食用，惟矢口否
    認有何攜帶兇器竊盜之情，辯稱：其經過被害人之椰子園進
    去上廁所，看到歹徒在椰子樹上偷椰子，隨即大喊警察，不
    要動，歹徒就一哄而散，因一時起貪念，即將1袋椰子裝到
    車上，此時被害人來到現場表示，既然已經拿了1袋，就直
    接將其餘3袋堆放到被告車上，扣得之鐮刀係其準備割牧草
    用，其領有殘障手冊係左側半癱、頭外傷後遺症殘障，自行
    走路均有不便，無法單獨1人竊取55顆椰子云云。經查：
  (一)證人乙○○○於警詢、偵訊時證稱95年6月28日早上4時許，
    其與先生經過椰子園，看到被告騎在搬運車上正打算離開，
    車後用袋子裝滿椰子4包，其先生馬上下車抓住他，在被告
    車上發現農用掃刀綁長長的橡皮筋，而遭竊的椰子樹下也遺
    留1根長竹竿等語；於本院審理中證稱95年6月28日上午和先
    生去椰子園，看到被告車上裝4包椰子準備要開車離開，平
    常其和先生兩人分工一起採收椰子，先生拿竹竿綁刀子伸上
    去割整串的椰子，其在地面舖保麗龍以防高的椰子落地會破
    裂，椰子樹矮的比較多，高的沒有採收以留種，當天被告都
    是割取矮的椰子，只要將刀子綁在竹竿上伸上去就可以割到
    ，而且落地不會破裂，案發當天其和警察進去椰子園巡視遭
    竊情況，發現都是矮的椰子被竊，並在椰子樹底下發現竹竿
    ，在被告車上發現的刀子因為刀刃彎曲，很好勾進去割取椰
    子，竹竿斜斜的就可以割到等語，參以案發當日在遭竊之椰
    子樹上有利器劃割之痕跡，有相片2幀在卷可稽，足認案發
    當日遭竊椰子均生長較矮，且係以利器割取。
  (二)被告雖領有身心障礙手冊障礙程度及情形係中度肢障，然經
    本院當庭命被告行走法庭寬度之距離，勘驗肢體活動情形，
    被告無須輔助略呈跛行狀態可以正常速度行走，且被告身心
    障礙鑑定報告，係左上肢、左下肢各為輕度障礙，有臺東縣
    政府95年11月6日府社福字第0950082510號函所附被告個案
    資料可查，被告自可獨立行走而須扶助；參以被告前雖稱僅
    搬1袋椰子到車上，剩下3袋係證人主動搬到其車上，嗣後改
    口稱其自己獨立搬運4袋椰子，衡諸常情，被害人發現遭竊
    物品時自應要求返還，無可能幫助被告搬運失竊物，且被告
    既能獨立完成粗重之搬運椰子工作，以竹竿綁鐮刀劃割椰子
    根部之竊盜行為自無何困難，足認被告之身體狀況尚能獨立
    竊取椰子。
  (三)再者，被告雖辯稱扣案鐮刀係其用以割取牧草之用，惟該鐮
    刀長約82公分，下端木製把柄部分長約53公分，木製把柄底
    部往上算22公分處，綁有1條黑色橡皮帶，長約30公分，有
    本院勘驗結果可按，一般係為綁取他物始須在鐮刀上綁1條
    30公分之橡皮帶，若鐮刀係為割取牧草之用，82公分長之鐮
    刀已足供使用而無須綁取他物以加長，是以被告所言尚難採
    信；此外，當日遭竊椰子樹下留有1支竹竿，業經證人乙○
    ○○證述在卷，並有照片1幀可稽，綜觀全卷，無何系爭竹
    竿上留有被告痕跡之資料，被告竟於準備程序中自承竹竿上
    有其遺留之痕跡，係歹徒離去時將竹竿上之痕跡擦拭，其為
    告訴警察，始將竹子撿起而留下痕跡云云，衡諸常情，若確
    如被告所稱另為他人所竊，該人若因被告喊叫一哄而散，自
    無餘裕擦拭竹竿上痕跡，且常人遇犯罪現場時，多保持現狀
    以利警察搜證，或為免招致犯罪嫌疑，均不會更動現場，更
    不論多此一舉撿拾現場證物交付警察，是以被告所辯，顯與
    常情不符。
  (四)至被告所辯椰子遭不名人士割取之情，質之被告在警詢及偵
    訊中均辯稱係5人，在審理中復改口稱係4人，且有人拿竹竿
    、有人拿刀子，前後供述已有矛盾，而被告辯稱其對不名人
    士大喊警察時，該4人即落荒而逃，惟被告輕微殘障、身形
    不高，未著警察服飾亦未持任何工具，該4人如何會畏懼被
    告而逃逸，且被告尚辯稱4人中有2人負責把風，若為真實，
    為何未發現被告之搬運車停駛在椰子園前之馬路，而讓被告
    在可目睹其等行竊之範圍內如廁，可認被告所辯，係卸責之
    詞。
  (五)此外，有贓物認領保管單、刑案現場測繪圖各1紙及現場相
    片8幀在卷可憑，並有鐮刀1把扣案可資佐證，綜上所述，被
    告犯行明確，應依法論科。
二、查被告丙○○行為後，刑法於94年1月7日修正通過、於94年
    2月2日公布，定於95年7月1日施行，其中修正第2條之規定
    。按行為後法律有變更者，適用行為時之法律，但行為後之
    法律有利於行為人者，適用最有利於行為人之法律，現行刑
    法第2條第1項定有明文。此條規定乃與刑法第1條罪刑法定
    主義契合，而貫徹法律禁止溯及既往原則，係規範行為後法
    律變更所生新舊法律比較適用之準據法，是刑法第2條本身
    雖經修正，但刑法第2條既屬適用法律之準據法，本身尚無
    比較新舊法之問題，應一律適用裁判時之現行刑法第2條規
    定以決定適用之刑罰法律，是本件應適用現行刑法第2條第
    1項規定，適用行為時即修正前之刑法。按刑法第321條第1
    項第3款之攜帶兇器竊盜罪，係以行為人攜帶兇器竊盜為其
    加重條件，此所謂兇器，其種類並無限制，凡客觀上足以對
    人之生命、身體、安全構成威脅，具有危險性之兇器均屬之
    ，且祇須於行竊時攜帶此種具有危險性之兇器為已足，並不
    以攜帶之初即有行兇之意圖為必要，最高法院著有79年度臺
    上字第5253號判例意旨可資參照。本案被告所持以割取椰子
    之鐮刀為鐵製成彎月狀，鋒面處銳利，有勘驗結果在卷可按
    （見本院卷第28頁），顯見該鐮刀於客觀上足對人之生命、
    身體安全構成威脅，而可作兇器使用，揆諸前揭判例意旨及
    說明，自與刑法第321條第1項第3款之構成要件相當。核被
    告丙○○所為，係犯刑法第321條第3款攜帶兇器竊盜罪。爰
    審酌被告始終狡言飾詞，犯後未能坦承犯行，被害人承租土
    地種植椰子收入微薄，因本次犯行造成被害人精神上、經濟
    上受創，所生損害非輕，惟被告係身心障礙者且所竊得財物
    之價值非甚鉅，檢察官求刑尚屬稍重等一切情狀，爰量處如
    主文所示之刑。按從刑，係附屬於主刑，不生比較輕重問題
    ；又沒收為從刑之一種，且與主刑有從屬關係，是倘行為後
    法律有變更，因沒收部分不生比較新舊法問題，依從刑從屬
    於主刑原則，從刑自應依主刑適用之法律一體適用，不得就
    新舊法予以割裂適用。查自95年7月1日起生效施行之刑法第
    38 條第1項第2款增列「因犯罪所生之物」得宣告沒收，並
    將該條第2、3項原「犯人」修正為「犯罪行為人」，法條文
    字已有修正。則依從刑從屬於主刑原則，本案有關被告所犯
    竊盜犯行既適用修正前刑法之規定，則與本次犯行有關從刑
    之沒收規定，自亦應從屬適用修正前刑法第38條之規定，扣
    案之鐮刀1把為被告所有供犯罪所用之物，依修正前刑法第
    38條第1項第2款規定，宣告沒收。
據上論斷，應依刑事訴訟法第299條第1項前段，刑法第2條第1項
前段、第321條第1項第3款、第38條第1項第2款（修正前），判
決如主文。
本案經檢察官王麗芳到庭執行職務
中　　華　　民　　國　　96　　年　　1 　　月　　4 　　日
                  刑事第一庭  審判長法  官  陳中和
                                    法  官  詹慶堂
                                    法  官  徐淑芬
以上正本證明與原本無異。
如不服本判決，應於判決送達後10日內向本院提出上訴狀（須附
繕本）。
「切勿逕送上級法院」
                                    書記官　王希文
中　　華　　民　　國　　96　　年　　1 　　月　　4 　　日
中華民國刑法第321條
犯竊盜罪而有左列情形之一者，處 6 月以上、 5 年以下有期徒
刑：
一  於夜間侵入住宅或有人居住之建築物、船艦或隱匿其內而犯
    之者。
二  毀越門扇、牆垣或其他安全設備而犯之者。
三  攜帶兇器而犯之者。
四  結夥三人以上而犯之者。
五  乘火災、水災或其他災害之際而犯之者。
六  在車站或埠頭而犯之者。
前項之未遂犯罰之。
